【裁判字號】    91,上易,2201
【裁判日期】    920408
【裁判案由】    贓物
【裁判全文】
臺灣高等法院臺中分院刑事判決                  九十一年度上易字第二二○一號
    上  訴  人
    即  被  告  丙○○
    選任辯護人  劉叡輝
右上訴人因贓物案件，不服臺灣臺中地方法院九十一年度易字第二三六五號中華民國
九十一年十月二十九日第一審判決（起訴案號：臺灣臺中地方法院檢察署九十一年度
偵字第一○○一號），提起上訴，本院判決如左：
    主      文
原判決撤銷。
丙○○故買贓物，處有期徒刑肆月，如易科罰金，以參佰元折算壹日。
    事      實
一、丙○○前曾於民國八十七年間，因妨害自由案件經本院判處有期徒刑三月，緩刑
    四年確定，現仍在緩刑期間，竟不知警惕。其於九十年十月二十二日下午三時許
    ，在臺中市○○路○段九五之十二號其所經營「益醇菸酒專賣店」，明知甲○○
    （其犯強盜罪，業經臺灣臺中地方法院判處有期徒刑八年在案）載往販售如附表
    一扣除如附表二所示之香煙（經查如附表一所示之香煙係俞杰有限公司業務員丁○○所載運販售，於九十年十月二十二日下午二時二十分許，在臺中縣梧棲鎮○○路○段三三六號蔡陳盆所經營之「廷圭雜貨店」門口前，遭曾培維、孫英憲夥
    同甲○○共同強盜取得之物），係屬來源不明之贓物，竟仍以新臺幣（下同）十
    一萬五千元左右之低價故予買受，旋於上址「益醇菸酒專賣店」十日內將之銷售
    一空，賺取差價牟利。嗣於同年十一月十三日上午十一時五十分許，在其經營之
    上址店內，為警循線查獲。
二、案經臺中縣警察局清水分局報請臺灣臺中地方法院檢察署檢察官偵查起訴。
    理      由
一、訊之上訴人即被告丙○○，固坦承於前開時地以十一萬五千元之價格向甲○○購
    買如附表一扣除如附表二所示之香煙，然矢口否認有贓物之認識，辯稱：伊並不
    知伊所購買的香煙是贓物云云。惟查：
    (一)如附表一所示之香煙，係俞杰有限公司業務員丁○○所載運販售，而於九十一
      年十月二十二日下午二時二十分許，在臺中縣梧棲鎮○○路○段三三六號廷圭
      雜貨店門口前，遭曾培維、孫英憲夥同甲○○共同強盜取得，隨即由甲○○將
      之載往被告所經營之上開益醇菸酒專賣店販售予被告，嗣於同年十一月五日下
      午七時十五分許，在臺中市○○區○○路一段十號四樓之十二甲○○租住處，
      經警循線查獲甲○○及曾培維，並在上開處所扣得其等強盜取得之ＹＳＬ香煙
      九條、ＳＡＬＥＭ香煙三條、沙邦尼香煙八包，另在曾培維所駕駛、停放附近
      之車牌號碼六Ｍ－○八七九號自用小客車內扣得其等強盜取得之藍星香煙四條
      、ＳＡＬＥＭ香煙二條等情，業據被害人丁○○於警訊時指述綦詳及另案被告
      甲○○、曾培維、孫英憲分別於警訊時供述明確，並有被害人丁○○提出遭強
      盜之香煙明細表（即如附表一所示）及贓物責付保管單各乙紙附卷可稽；又依
      另案被告孫英憲於偵查中供稱：「因洋酒行有部分的煙不收，是藍星、新樂園
      、ＹＳＬ、ＳＡＬＥＭ涼煙，因不好銷，我有帶二條峰、二條白大衛香煙均已
      抽完了」等語，及另案被告甲○○於偵查中供稱：「（這些煙留下來何用？）
      留給自己抽，因女孩子的煙較難賣，沒有人要。（其中一條ＹＳＬ紅色的為何
      會拆開？）我不知道，拿來時即這樣」等語，且被告於原審時亦坦承其向甲○○購買香煙數量即係附表一扣除附表二之數量，核與證人丁○○、另案被告孫
      英憲、甲○○所供情節相符，足見被告向甲○○買受如附表一扣除如附表二所
      示之香煙（按如附表二所示之香煙即經警方查扣由被害人領回之ＹＳＬ香煙九
      條、ＳＡＬＥＭ香煙五條、沙邦尼香煙八包、藍星香煙四條及孫英憲帶走已抽
      完之峰香煙二條、大衛杜夫白色包裝香煙二條），係屬甲○○等向丁○○強盜
      所得之贓物無疑。
    (二)至被告雖否認知悉甲○○所販售予彼之香煙係屬贓物，然查如附表一所示之香
      煙所載單價，依被告供承是出售予客戶之單價，若廠商進貨一條可少十至十五
      元，則依此計算，如附表一扣除如附表二所示之香煙，廠商購進至少需十五萬
      元以上，況據被害人丁○○於本院訊問時證述：伊所列附表一之單價是零售價
      ，平常我們只收三天到七天的支票，所以支票或是現金沒有什麼差別，一條香
      煙的利潤大約賺五元左右，益證被告向甲○○所購得如附表一扣除附表二之香
      煙其一般廠商進貨價至少確需十五萬元以上，且甲○○於警訊時供稱伊販售予
      丙○○之香煙一條約便宜市價十至二十元，一箱（五十條）約便宜市價五百至
      一千元等語，可見被告向甲○○所購入之香煙確實低於一般市價甚明。而被告
      於原審時自承伊不認識甲○○，甲○○沒有開發票給伊等語；於偵查中供稱沒
      有開發票或收據給甲○○，甲○○也未開收據或發票等語，足見被告與甲○○
      二人並不熟識，而被告係經營菸酒專賣店之人員，據被告自承在卷，彼之前均
      未與甲○○交易過，對於甲○○所販售之香煙品牌、數量甚多，是否係正品、
      來源如何等應有所質疑，其竟以十一萬五千元之低於一般市價之金額買受上揭
      香煙，又未由甲○○開立任何發票、收據或交易憑證為憑，顯與一般正常香煙
      販售交易之常情有違。
    (三)再查被告雖曾於原審時一度供稱係以七萬零二百元之價格買入上揭香煙等語，
      然嗣於本院審理時改稱購買金額應係十一萬五千元，茲以被告於警訊時供稱九
      十年十月二十二日十五時許，由甲○○賣伊黑白大衛香煙、峰香煙等共有四大
      箱，拿給甲○○十一萬元整等語，另案被告甲○○於警訊、偵查中供稱：搶得
      之香煙我當日即載往臺中市○○路與昌平路口益醇菸酒專賣店販售得新臺幣十
      一萬五千元左右等語；另案被告孫英憲亦於偵查中供稱：：：：我及甲○○及
      阿隆到文心路昌平路一家洋煙酒店去銷贓，共得款十一萬多元，是陳某（甲○○）出面賣的，與洋煙行老闆談價錢，我們是搬東西等語，則由被告案發之初
      供暨另案被告甲○○、孫英憲之供詞可知，被告先前所供購買金額七萬零二百
      元應屬違誤，被告於九十年十月二十二日下午三時許，向甲○○所購買上揭香
      煙之金額應以十一萬五千元始正確，然此金額仍低於一般正常交易之市價甚多
      ，足見被告於前開時地，明知甲○○載往販售如附表一扣除如附表二所示之香
      煙，係屬來源不明之贓物，竟仍故予買受，應無疑問。
    (四)至被告於本院審理時始提出向甲○○購買香煙之價格資料，然查被告於偵查中
      已供稱並無何資料證明向甲○○買了多少香煙等語，故其事後提出該明細表，
      難認屬實，無從為被告有利之認定，至被告另提出之電腦清單二紙，其上所載
      金額不但與被告之前自己所供不符，且與被告所提出之明細表金額亦有不符，
      且該電腦清單上所列之產品名稱亦與附表一所列扣除附表二所列之產品名稱暨
      數量均有不符，難認該電腦清單即係被告向甲○○所購入之憑據，至被告另提
      出之進貨憑證等，係被告向其他廠商進貨之憑證，與本案難認有何相關，亦不
      足為被告有利之證明。
    (五)綜上所述，被告所辯不知所購香煙係屬贓物云云，無非事後卸責之詞，不足採
      信，被告事證明確，其犯行堪以認定，應予依法論科。
二、核被告丙○○所為，係犯刑法第三百四十九條第二項之故買贓物罪。原審經審理
    結果，認被告罪證明確，予以論罪科刑，固非無見。惟查，被告所買受上揭贓物
    之金額應為十一萬五千元，原審認定被告買受上揭贓物之金額為七萬零二百元，
    尚有未洽，又附表一編號２所列總價應為「二一一七○」，原審誤載為「二一七
    七○」；附表一編號總價應為「四八七二」，原審誤載為「四七八二」；合計
    總價應為「一八一六七六」，原審誤載為「一八二一八六」亦有違誤。被告上訴
    否認犯罪，固無理由，然原判決既有上開可議之處，即屬無可維持，應由本院予
    以撤銷改判。爰審酌被告之素行，又其智識程度、犯罪之動機、目的、手段、所
    生危害及犯罪後之態度等一切情狀，量處如主文第二項所示之刑，並諭知易科罰
    金之折算標準。
據上論斷，應依刑事訴訟法第三百六十九條第一項前段、第三百六十四條、第二百九
十九條第一項前段，刑法第三百四十九條第二項、第四十一條第一項前段，罰金罰鍰
提高標準條例第一條前段、第二條，判決如主文。
本案經檢察官乙○○到庭執行職務。
中      華      民      國      九十二  年      四      月      八      日
              臺灣高等法院臺中分院刑事第六庭
                                      審判長法  官  李  文  雄
                                            法  官  邱  顯  祥
                                            法  官  陳  秀  
右正本證明與原本無異。
不得上訴。
                                            書記官  黃  禎  祥
中      華      民      國      九十二  年      四      月      九      日
附錄本案論罪科刑法條全文：
刑法第三百四十九條第二項：
搬運、寄藏、故買贓物或為牙保者，處五年以下有期徒刑、拘役或科或併科一千元以
下罰金。
                                                                        Ａ
附表一：丁○○遭強盜案損失財物一覽表
  編  號      品      名    單位   數   量   單    價    總        價
                                            （新臺幣）   （新臺幣）
    １      七星香煙硬盒    條      000    000      00000
    0      0星淡煙        條      五十0    000      00000
    0      0星涼煙        條      0        000          000
    0      峰  香煙        條      五十0    000      00000
    0      峰  淡煙        條      0        000          000
    0      峰  長支        條      二．0    000        0000
    0      和平香煙        條      0        000        0000
    0      ＹＳＬ香煙      條      十0      000        0000
    0      0星軟包        條      0        000        0000
    １０      賽倫香煙長支    條      三．0    000        0000
          大衛杜夫香煙    條      九十0    000      00000
          大衛杜夫香煙    條      0        000        0000
            紅色
          ＢＯＳＳ香煙    條      十0      000        0000
          三五香煙        條      0        000          000
          百樂門香煙      條      0        000        0000
          萬寶路香煙      條      0        000          000
          藍星香煙        條      0        000        0000
          沙邦尼  短支    條      十        000        0000
          硬長壽香煙      條      十0      000        0000
          白長壽香煙      條      二十0    000        0000
          細長壽香煙      條      0        000        0000
          黃頭香煙        條      0        000        0000
          新樂園香煙      條      十0      000        0000
            合      計                                  一八一六七六
附表二：
  編  號      品      名        單  位   數   量
    １      ＹＳＬ香煙            條        九
    ２      ＳＡＬＥＭ香煙        條        五
    ３      沙邦尼香煙            包        八
    ４      藍星香煙              條        四
    ５      峰香煙                條        二
    ６      大衛杜夫香煙（白色）  條        二
                                                                  Ａ


司法院資訊處製作；財團法人民間司法改革基金會備份。
